【裁判字號】    95,訴,647
【裁判日期】    950510
【裁判案由】    偽造貨幣
【裁判全文】
臺灣臺中地方法院刑事判決               95年度訴字第647號
公  訴  人  臺灣臺中地方法院檢察署檢察官
被      告  丁○○
選任辯護人  陳鴻謀律師
上列被告因偽造貨幣案件，經檢察官提起公訴（九十五年度偵字
第二七七號），被告於準備程序就被訴事實為有罪之陳述，本院
合議庭裁定由受命法官獨任進行簡式審判程序，並予判決如下：
    主    文
丁○○連續收受後方知為偽造之通用貨幣而仍行使，處罰金仟
陸佰元，如易服勞役，以佰元折算壹日。緩刑貳年。
偽造之新臺幣伍拾元硬幣壹佰玖拾枚均沒收。
    犯罪事實
一、丁○○前無不法犯罪前科紀錄，素行尚佳，其先前因經營海
    產攤位，有真實姓名、年籍均不詳，綽號「阿斗」之成年顧
    客至店內消費後，合計賒帳約新台幣（下同）一萬四千餘元
    久未清償。丁○○後於民國九十四年九月中旬某日，在臺中
    縣豐原市中正公園內巧遇「阿斗」，乃向其催討前帳，「阿
    斗」之成年男子即在當日與其約一星期後，分二次將偽造之
    五十元硬幣合計一萬四千元交付予丁○○以清償欠債，丁○○未予注意而收受之。未幾，丁○○因對「阿斗」竟以如此
    多枚之五十元硬幣償債，有違常情而心生疑慮，在詳加檢視
    下，發現「阿斗」所償還上開五十元硬幣係偽造之貨幣，因
    念及無法主動與「阿斗」聯繫，致復向其追索恐有困難，又
    不甘受損，乃決定再將上開偽造貨幣對外行使。丁○○旋基
    於收受後行使偽幣之概括犯意，連續（一）於九十四年九月
    二十八日上午七時許，在臺中縣豐原市南坑巷四三號前，持
    五十元偽幣十枚向經營檳榔攤之甲○○兌換五百元紙鈔；（
    二）繼之再至臺中縣豐原市中正公園土地工廟旁丙○○所開
    設之蔬菜攤，持五十元偽幣二十枚向丙○○兌換一千元紙鈔
    ；（三）再於同日上午十時許，亦至臺中縣豐原市中正公園
    土地公廟旁乙○○經營之禽肉攤，持五十元偽幣八枚向乙○○購買雞鴨，並以五十元偽幣六十枚與乙○○兌換一千元紙
    鈔三張。嗣經甲○○、丙○○、乙○○發覺有異，乃報警處
    理，由警循線於九十四年九月三十日上午十一時三十分許，
    在臺中縣豐原市○○路四五０巷巷口緝獲丁○○，並當場於
    丁○○所騎乘之機車上查扣偽造之五十元硬幣一百九十枚，
    始進而查知上情。
二、案經臺中縣警察局豐原分局報請臺灣臺中地方法院檢察署檢
    察官偵查起訴。
    理    由
一、訊據被告丁○○對其於上揭時地收受真實姓名、年籍均不詳
    ，綽號「阿斗」之成年男子交付之偽造五十元通用貨幣而連
    續加以行使之情，業於本院訊問時坦承不諱，核與證人即嗣
    與被告交易之甲○○、丙○○、乙○○於警詢、偵查及本院
    證述之情節相符（見警卷第一三頁至第一八頁，偵字卷第四
    頁至第九頁、第二０頁至第二二頁，本院卷第二二第二三頁
    ），此外並有查獲照片五張附卷（見警卷第一九頁至第二０
    頁）及五十元硬幣一百九十枚扣案可資佐證。而該五十元硬
    幣一百九十枚經送中央造幣廠鑑定結果認為：送交鑑定之新
    版五十元硬幣一百九十枚（九十一年版一枚、九十三年版一
    百八十九枚）之國父像、稻穗圖紋等均較麤糙而模糊。其字
    紋較真幣寬，絲紋呈現圓弧及斷層狀；輥字之字紋深淺不一
    及字形之大小粗細，亦均與真幣不同，隱藏字紋僅隱約顯現
    「50」之阿拉伯數字，並無「五十」之隱藏字紋，其直徑、
    重量皆尚在公差範圍內，惟幣邊較真幣低，全數均未能通過
    音頻測試，其材質成份亦與真幣不符，該等幣皆應屬偽幣等
    語，有中央造幣廠九十四年十二月十六日台幣品字第０九四
    ０００四二九二號函存卷可按（見偵字卷第三頁），足見被
    告前揭自白確與客觀事實相符，堪予採認。是本件事證至臻
    明確，被告犯行洵堪認定。
二、核被告丁○○所為，係犯刑法第一百九十六條第二項之收受
    後方知為偽造之通用紙幣而仍行使罪。起訴意旨固認為：被
    告於收受上開五十元偽幣時即明知其為偽造，而仍予收受再
    行使，其所為應係犯刑法第一百九十六條第一項之行使偽造
    通用貨幣罪云云，惟按刑法第一百九十六條第一項之行使偽
    造紙幣罪，以明知係偽造之紙幣，故意收受後冒充真幣行使
    為構成要件，如其收受之初並不知係偽造，嗣後發覺因不甘
    受損失而仍行使者，則其情節較輕，同條第二項另設有專科
    罰金之規定，與第一項之行使偽幣罪有別，最高法院著有二
    十七年上字第四二九號判例可資參照。經查，前揭真實姓名
    、年籍均不詳，綽號「阿斗」之成年男子交付予被告用以償
    債之五十元硬幣固屬偽幣，已如前述，惟其外型均與真幣十
    分近似，直徑、重量亦皆在公差範圍內，被告於倉促間收受
    ，未詳加檢視，能否發現其係偽幣，已有可疑，本件依卷附
    之現有事證，僅能確定被告嗣於行使五十元偽幣時，已然知
    悉該「阿斗」所交付之五十元硬幣係偽造，惟並無法進一步
    確認被告於收受時即知悉該五十元硬幣係偽造，亦即被告知
    悉之時點，依現有卷證資料無從確認，則本於刑事訴訟法「
    罪疑惟輕」之原則，自不能遽為推斷被告於收受扣案五十元
    貨幣之初，即明知為偽造硬幣，因本件並無證據足可證明被
    告有刑法第一百九十六條第一項之行使偽造通用貨幣之行為
    ，起訴意旨尚有未洽，然業據公訴人以其基本社會事實同一
    ，於本院準備程序當庭更正犯罪事實及起訴法條為刑法第一
    百九十六條第二項（見本院卷第四五頁、第五一頁），本院
    自無庸再行變更起訴法條。另被告先後三次行使偽幣行為，
    時間緊接，所犯之罪名及犯罪構成要件均屬相同，顯係基於
    概括犯意反覆為之，為連續犯，應依刑法第五十六條之規定
    ，以一罪論，並加重其刑。爰審酌被告之行為對金融交易秩
    序固有所危害，惟念及行使偽幣之數量、金額非鉅，且其係
    因不甘損失，為彌補損失始為本件犯行，犯罪之手段亦屬平
    和，犯後復坦承犯罪，態度尚稱良好等一切情狀，量處如主
    文所示之刑，並諭知易服勞役之折算標準。末查，被告前無
    不法之犯罪前科紀錄，有臺灣高等法院被告前案紀錄表可查
    ，其已屆耳順之年，復罹患闌尾黏液性惡性腫瘤，身體狀況
    不佳，有澄清綜合醫院診斷證明書可憑（見本院卷第三三頁
    ），被告於本件復已與證人甲○○、丙○○、乙○○達成和
    解，賠償渠等之損失，並經其三人表明不予追究，亦有和解
    書三份足稽（見本院卷第二九頁至第三一頁），被告犯罪情
    節確有堪值宥恕之處，其經此偵審教訓，當能知所警惕，信
    無再犯之虞，本院因認對其所宣告之刑以暫不執行為適當，
    爰併予宣告緩刑二年，以勵自新。至扣案之五十元硬幣一百
    九十枚既屬偽幣，業見前述，不問屬於犯人與否，均應依刑
    法第二百條之規定，併予宣告沒收。
據上論斷，應依刑事訴訟法第二百七十三條之一第一項、第二百
九十九條第一項前段，刑法第五十六條、第一百九十六條第二項
、第四十二條第二項、第七十四條第一款、第二百條，罰金罰鍰
提高標準條例第一條前段、第二條，判決如主文。
本案經檢察官陳幸敏到庭執行職務。
中    華    民    國    95    年    5     月    10    日
                  刑事第四庭  法  官  陳思成
上正本證明與原本無異。
如不服本判決，應於送達後十日內向本院提出上訴狀（須附繕本
），上訴於臺灣高等法院臺中分院。
                              書記官  王嘉麒
中    華    民    國    95    年    5     月    10    日
附錄論罪科刑法條
刑法第一百九十六條第二項
收受後方知為偽造、變造之通用貨幣、紙幣、銀行券而仍行使，
或意圖供行使之用而交付於人者，處五百元以下罰金。


司法院資訊處製作；財團法人民間司法改革基金會備份。
